最高法院刑事判決　　　　　　　　　　　　　　　八十七年度台上字第二八二八號
　　上　訴　人　甲○○　男
右上訴人因違反毒品危害防制條例等罪案件，不服台灣高等法院中華民國八十七年五
月十九日第二審更審判決（八十七年度上更(一)字第一一七號，起訴案號：台灣桃園地
方法院檢察署八十二年度偵字第九一○○、一○一二三、一○一五九號），提起上訴
，本院判決如左：
    主  文
原判決關於非法販賣化學合成麻醉藥品及販賣毒品部分撤銷，發回台灣高等法院。
其他上訴駁回。
    理  由
一撤銷發回部分
本件原判決撤銷第一審相關部分之判決，改判仍論處上訴人共同連續非法販賣化學合
成麻醉藥品及連續販賣毒品罪刑，固非無見。惟查：(一)按非法販賣或吸用麻醉藥品或
毒品之人，供出麻醉藥品或毒品之來源，因而破獲者，得減輕其刑，麻醉藥品管理條
例第十三條之三及修正前肅清煙毒條例第十一條均定有明文。是他案涉嫌販賣或吸用
麻醉藥品或毒品之人，所為曾向本案被告購買麻醉藥品或毒品之陳述，因係有利於自
己之供詞，不得作為本案被告有罪判決之唯一依據，仍應調查其他必要之證據，以察
其是否與事實相符，始合採證法則。經查：(1)本件原判決認定上訴人連續販賣化學合
成麻醉藥品安非他命及毒品海洛因予王俊傑部分，係以王俊傑於警、偵訊中之供詞及
經警在王俊傑處查獲之海洛因四包、安非他命四十六包及大、中、小型分裝袋共九十
七個及電子秤一具等物，為其憑據。然依卷內資料，王俊傑係因涉嫌販賣安非他命及
毒品，於為警查獲並扣得上開物品後，始指稱：該等物品中之海洛因及安非他命各四
包係向上訴人購得，其餘大量之安非他命、分裝袋及電子秤則為上訴人所寄放等語（
見偵字第二九九號影印卷第二至五頁），且另證人何宗屘亦指稱曾向王俊傑購買安非
他命等情（見同上卷第八、九頁）。如果無訛，則王俊傑持有之大量安非他命、分裝
袋及電子秤等物，究係其為供自己販賣而持有，抑或上訴人所寄放，即非無疑而有調
查之必要。原審對於上開王俊傑所為有利於自己而不利於上訴人之陳述，是否與事實
相符，及扣押之王俊傑所持有之海洛因、安非他命、分裝袋、電子秤等物，如何得據
以證明係上訴人所售出或寄放，均未詳察審認、仔細說明，遽為不利於上訴人之認定
，自有未合。(2)原判決認定上訴人販賣安非他命予于志賢及販賣海洛因予余樹根部分
，係分別以于志賢、余樹根之指認及于志賢、余樹根分別持有之安非他命、海洛因各
一包為其憑據。然依卷內資料，于志賢、余樹根二人亦係因涉嫌違反麻醉藥品及煙毒
案件，為警查獲後，始為不利於上訴人之指證，且其警訊時之供詞與嗣後於偵、審中
之陳述並非一致，真實性如何，尤應詳予究明。至於查扣之安非他命、海洛因固足以
證明于志賢、余樹根二人分別持有化學合成麻醉藥品及毒品之事實，然其如何得據以
推定彼等所為有利於自己而不利於上訴人之陳述與事實相符，原審亦未詳予推求說明
，併有可議。(二)又按採為判決基礎之證據資料，必須經過調查程序，以顯出於審判庭
者，始與直接審理主義相符，否則其所踐行之訴訟程序，即有違背法令。原判決認定
上訴人販賣安非他命予居為勳部分，係以居為勳於另案（即第一審法院八十三年度訴
字第二八號林國煉違反藥事法案件）偵查中之陳述，為唯一之證據（見原判決第七頁
背面第六至十三行）。然查本件並無上開林國煉違反藥事法案件之相關卷證附卷足參
，原審亦未調取，於審判期日依法調查，致居為勳究竟如何於他案之偵查中，為不利
於上訴人之供詞，尚無資料可稽，遽為判決，難謂適法。上訴意旨指摘原判決此部分
不當，非無理由，應認仍有發回更審之原因。末按本件關於販賣毒品海洛因部分，係
毒品危害防制條例修正施行前繫屬之案件，其上訴程序應依修正後規定處理之，附此
明。
二上訴駁回（即違反槍彈藥刀械管制條例）部分
按刑事訴訟法第三百七十七條規定：上訴於第三審法院，非以判決違背法令為理由，
不得為之。是提起第三審上訴，應以原判決違背法令為理由，係屬法定要件，且必須
依據卷內資料為具體之指摘，並足據以辨認原判決已具備違背法令之形式，始屬相當
。本件原判決認上訴人犯未經許可製造可發射子彈具有殺傷力之槍枝及彈藥罪，依想
像競合犯之規定，從一重論處未經許可製造彈藥罪刑部分，業已明所憑之證據及認
定之理由。並說明上訴人此部分犯罪，行為後舊槍彈藥刀械管制條例業於八十六年
十一月二十四日修正公布（同月二十六日生效），因修正前之規定較有利於上訴人，
關於論罪科刑部分固應適用修正前之舊條例，惟因保安處分應適用裁判時之法律，為
刑法第二條第二項所明定，上訴人犯未經許可製造彈藥（子彈）罪，經判處有期徒刑
一年，仍應依裁判時之現行槍砲彈藥刀械管制條例第十九條第一項規定，諭知於刑之
執行完畢或赦免後，令入勞動場所強制工作三年之保安處分。上訴意旨略稱：上訴人
並未對第一審關於此部分之判決提起第二審上訴，原審有未受請求之事項予以判決之
違背法令；且扣押之已拆解之子彈二顆、不具殺傷力之子彈半成品四顆及未扣押之挫
刀、起子各一支等物，均非違禁物，原判決竟依違禁物之規定宣告沒收，併有違誤；
又原判決適用新修正之槍砲彈藥刀械管制條例之規定，為強制工作之保安處分，亦非
適法云云。惟查上訴人對於第一審關於此部分之判決，已提起第二審上訴，有聲明上
訴狀及上訴理由狀在卷可稽（見上訴卷第十五頁、第二十六頁背面、第二十七頁），
又原判決就扣押之已拆解子彈二顆及子彈半成品四顆暨未扣押之挫刀、起子各一支等
物，並未認定係屬違禁物，而係引用刑法第三十八條第一項第二款之規定，以其為上
訴人所有，係供犯罪所用之物，予以宣告沒收（見原判決第十二頁背面第七至九行）
，上訴意旨未依卷內資料執為指摘，顯有未合。又按刑法第二條第二項已明文設有關
於保安處分適用裁判時法律之規定，上訴意旨漫事爭執，尚難據以辨認原判決已具備
違背法令之形式。此部分其上訴違背法律上之程式，應予駁回。
據上論結，應依刑事訴訟法第三百九十七條、第四百零一條、第三百九十五條前段，
判決如主文。
中      華      民      國    八十七    年      八      月    二十七    日
                              最高法院刑事第六庭
                                  審判長法官  黃  劍  青
                                        法官  劉  敬  一
                                        法官  林  增  福
                                        法官  邵  燕  玲
                                        法官  張  清  埤
      右正本證明與原本無異
                                              書  記  官
中      華      民      國    八十七    年      九      月      一      日
                                                                        Ｌ
